【裁判字號】    97,交聲,105
【裁判日期】    970703
【裁判案由】    違反道路交通管理處罰條例
【裁判全文】
臺灣宜蘭地方法院交通事件裁定         97年度交聲字第105號
移送  機關  交通部公路總局臺北區監理所宜蘭監理站
異  議  人  甲○○
送達代收人  丙○○
上列異議人即受處分人因違反道路交通管理處罰條例案件，對於
交通部公路局臺北區監理所宜蘭監理站中華民國九十七年四月一
日所為處分（宜監字第裁四三─Ｑ00000000）聲明異議
，本院裁定如下：
    主  文
異議駁回。
    理  由
一、異議意旨如附件。
二、按汽車駕駛人，行經有燈光號誌管制之交岔路口闖紅燈者，
    處新臺幣一千八百元以上五千四百元以下罰鍰；又汽車駕駛
    人有下列各款所列條款之一者，除依原條款處罰鍰外，並予
    記點：三、有第四十三條、第五十三條或第五十四條情形之
    一者，各記違規點數三點。道路交通管理處罰條例第五十三
    條第一項、第六十三條第一項第三款分別定有明文。
三、經查：
  (一)異議人甲○○於舉發時、地違規闖紅燈之過程，業據證人即
    掣單舉發之宜蘭縣政府警察局羅東分局公正派出所警員乙○
    ○到庭結證：卷附第七頁下方照片所示前方號誌設於宜蘭縣
    羅東鎮○○路、竹林街口，後方號誌設在純精路、復興路口
    ，其則在上述兩號誌間人行道靠近慢車道之位置值勤，距離
    復興路口約五公尺，距離竹林街口約三十公尺，視線並未遭
    其他車輛遮蔽，且因上述前後兩號誌同步，故其查見竹林街
    口號誌已轉為紅燈後，異議人騎乘機車接近時稍有減速，但
    仍繼續前行而闖紅燈通過路口，其即予攔停，嗣異議人雖質
    疑燈號，但經其委請異議人回頭察看燈號確認為紅燈後，異
    議人便無意見而在舉發違反道路交通管理事件通知單上簽名
    等語綦詳，復有警製現場圖一份及現場照片二幀存卷可稽。
    又證人乙○○與異議人甲○○素不相識復無怨懟抑或過節，
    衡情論理亦無設詞誣攀異議人違規，而使其自身面臨偽證罪
    責之刑罰訴追。從而，證人乙○○於舉發時、地目擊異議人
    甲○○騎乘機車違規闖紅燈，始依法攔停並掣單舉發等情，
    應與真實相符而非證人乙○○捏造情節違法取締。
  (二)按人民違反法律上之義務而應受行政罰之行為，法律無特別
    規定時，雖不以出於故意為必要，仍須以過失為其責任條件
    。但應受行政罰之行為，僅須違反禁止規定或作為義務，而
    不以發生損害或危險為其要件者，推定為有過失，於行為人
    不能舉證證明自己無過失時，即應受處罰（司法院大法官會
    議第二七五號解釋意旨參照）。依此，異議人甲○○縱使疏
    未查悉路口號誌業已轉為紅燈狀態，才騎乘機車闖紅燈，然
    就違規闖紅燈行為，仍有明顯過失無誤。況異議人僅空言辯
    稱：其確定通過路口時之號誌為綠燈等語，亦無法證明其無
    過失。是不論故意抑或過失違規，異議人均難辭其違規闖紅
    燈之責。
  (三)綜上各情，異議人甲○○於舉發時、地違規闖紅燈之各該事
    證已臻明確，原處分機關援引首開規定裁處罰鍰新臺幣一千
    八百元並記違規點數三點，於法核無不當，本件異議為無理
    由，應予駁回。
四、依道路交通案件處理辦法第十九條，裁定如主文。
中    華    民    國    97    年    7     月    3     日
                  交通法庭法  官  陳嘉年
以上正本證明與原本無異。
如不服本裁定，應於裁定送達後5日內，向本院提出抗告狀。(
應附繕本)
                          書記官  葉瑩庭
中    華    民    國    97    年    7     月    3     日


司法院資訊處製作；財團法人民間司法改革基金會備份。
